臺灣臺中地方法院交通事件事裁定　　　 96年度交聲字第350號
原處分機關　交通部公路總局臺中市監理站
異　議　人
即受處分人　甲○○
上列異議人即受處分人因違反道路交通管理處罰條例案件，對於
交通部公路總局臺中市監理站民國96年4月4日所為之裁決（裁監
稽違字第裁61-HC0000000號裁決書），聲明異議，本院裁定如下
：
    主    文
原處分撤銷。
甲○○不罰。
    理    由
一、原處分意旨略以：異議人即受處分人甲○○（下稱受處分人
    ）於民國96年2月11日20時51分，駕駛車牌號碼AHK-969號重
    機車，在臺中縣太平市○○路，遭臺中縣警察局霧峰分局太
    平分駐所舉發中縣警交字第HC0000000號「闖紅燈（直行西
    向東方向）」違反道路交通管理處罰條例第53條第1項規定
    之違規事實，業經舉發單位96年3月19日以中縣霧警交字第
    0960004995號函覆在卷，認受處分人有前開違規行為屬實，
    故於96年4月4日以裁監稽違字第裁61-HC0000000號裁決書，
    裁處受處分人新臺幣（下同）1千8百元罰鍰並記違規點數3
    點等語。
二、聲明異議意旨略以：受處分人於96年2月11日20時50分許，
    駕駛車牌號碼AHK-969號重機車，行經臺中縣太平市○○路
    與長億六街口之紅燈號誌，行車動線由長億六街由西向東行
    ，於紅燈號誌前（即車輛停止線前）向右閃過燈桿，該閃入
    動作並非為闖越該號誌，而是因為看見菜市場水果攤之特價
    看板，而向右轉進菜市場之水果攤欲採買水果，已經離開車
    道進入菜市場，在菜市場水果攤位前行進查看攤位水果，查
    看至最後一攤時，因為特價水果賣相不佳，未行採買而再行
    進入同向車道。受處分人主觀上係為進入菜市場，而無闖越
    號誌之故意或過失，客觀上亦已離開道路邊緣、離開車道進
    入市場，未闖越該號誌而進入其他方向人、車車道，並未造
    成任何人、車之交通上危險產生，並不該當「闖紅燈」之客
    觀構成要件，請求撤銷原處分等語。
三、按交通警員掣單舉發違反道路交通管理處罰條例所列之違規
    事實，本質上為行政處分，係公務員基於職務上權力，依法
    就特定之具體事件所為具有公法上效果之單方行政行為，基
    於公務員為公法上行為具有公信力之原則，該行政處分固可
    被推定為真正，使執勤員警得當機處分，以達其維護交通秩
    序、安全之行政目的，惟該單方行政行為如有瑕疵可指，即
    難被推定為真正。復按受處分人不服公路主管機關所為之處
    罰，依道路交通管理處罰條例第87條之規定向管轄地方法院
    聲明異議，自屬行政救濟程序。至行政救濟程序舉證責任之
    分配，今日學說及實務已不採行政處分公定力理論，而承認
    行政訴訟上當事人之法的對等性觀念，認為行政救濟程序之
    舉證責任分配，應採民事訴訟上舉證責任分配原則，87年10
    月28日修正公布之行政訴訟法第136條同揭此旨而明文規定
    準用民事訴訟法第277條舉證責任分配之原則；又95年2月5
    日施行之行政罰法第7條第1項復明定：違反行政法上義務之
    行為非出於故意或過失者，不予處罰，業已不再採大法官會
    議解釋字第275號解釋之推定過失主義。換言之，交通警員
    掣單舉發違反道路交通管理處罰條例所列之違規事實時，如
    於程序及實體上有所瑕疵，該單方行政行為尚難被推定為真
    正時，即應舉證證明其舉發之違法事實，倘不能證明違法事
    實存在，其處罰即難認為合法，自應為不罰。
四、訊據受處分人甲○○堅決否認有何上揭闖紅燈之違規情事，
    辯稱：伊當日係要去黃昏市場買特價水果，但品質不是很好
    ，沒有買就騎機車回家，當時已經接近晚上9點，該處店家
    的招牌已經收起，伊從招牌放置處騎過去，就在長億六街竹
    子園與五金行附近遭警攔下開單舉發闖紅燈，惟伊主觀上並
    無闖越紅燈之故意或過失，且客觀上亦已未行駛車道，且未
    有造成人、車之交通上危險，因此提出異議等語。經查，證
    人即舉發員警陳炎文於96年4月26日本院調查時到庭結證稱
    ：96年2月11日伊係奉臺中縣警察局霧峰分局勤務中心指示
    執行告發闖紅燈之勤務，當時甲○○的行進路線是由長億六
    街往長億高中方向，由西向東行駛，執行勤務的位置是在五
    金行的前方，當時水果攤還在營業，伊等在那邊攔車舉發，
    發現甲○○當時騎機車從號誌燈下的電線桿右側閃過，甲○
    ○騎機車動作並沒有停下來查看水果，而是繞過去又騎車出
    來，車速不快，以伊的判斷，當時甲○○可能是沒有注意到
    號誌燈是紅燈，且也有可能因為水果賣相不佳，才又將機車
    騎出來，至於甲○○是否有闖越紅燈的意思，是甲○○本人
    自己的內心動機，或許是一心一意要買水果，但是就客觀上
    來看，就是闖越紅燈，伊等才會掣發違規單等語。顯見本件
    舉發員警陳炎文對於受處分人違規當時是否已認識號誌燈為
    紅燈的事實，並未能為明確之證明，且受處分人上開異議理
    由亦認與常情相符，難認受處分人有故意為闖越紅燈之違規
    行為。
五、綜上所述，本件原處分機關認定受處分人之上開違規事實，
    既存有前述之瑕疵及合理懷疑，該違規事實即無法被推定為
    真正，仍需由原處分機關或舉發員警加以舉證證明，供本院
    審認以形成受處分人應負上開違規事實責任之確信，自應為
    受處分人有利之認定，原處分機關不察，仍逕行裁決科處受
    處分人前開罰鍰及記上開違規點數，顯有違誤，受處分人聲
    明異議意旨為有理由，自應由本院將原處分撤銷，並諭知受
    處分人不罰，以資適法。
六、據上論斷，應依道路交通案件處理辦法第20條前段，裁定如
    主文。
中　　華　　民　　國　　96　　年　　5 　　月　　7 　　日
                  刑事第十三庭  法  官  許月馨
上正本證明與原本無異。
如不服本裁定應於送達後5日內向本院提出抗告狀。
                                書記官  黃美雲
中　　華　　民　　國　　96　　年　　5 　　月　　7 　　日
